【裁判字號】    98,上訴,309
【裁判日期】    981119
【裁判案由】    違反水土保持法
【裁判全文】
臺灣高等法院花蓮分院刑事判決        98年度上訴字第307號
                                    98年度上訴字第308號
                                    98年度上訴字第309號
上  訴  人
即  被  告  甲○○
                      樓之1
                    現另案羈押於臺灣高雄看守所
上列上訴人即被告因違反水土保持法等案件，不服臺灣臺東地方
法院97年度訴字第366號、98年度易字第23號、98年度易字第165
號中華民國98年10月13日第一審判決（起訴及追加起訴案號：臺
灣臺東地方法院檢察署97年度偵字第 731、1857號，98年度偵字
第43號），提起上訴，本院判決如下：
    主  文
上訴駁回。
    理  由
一、依刑事訴訟法第350條、第361條、第362條、第367條規定，
    不服地方法院之第一審判決而上訴者，須提出上訴書狀，並
    應敘述具體理由，為上訴必備之程式；其所提出之上訴書狀
    並未敘述上訴理由，或僅曾以言詞陳述上訴理由者，均應於
    上訴期間屆滿後20日內補提理由書於第一審法院。第一審法
    院經形式審查，認逾期未補提上訴理由者，應定期間先命補
    正；逾期未補正者，為上訴不合法律上之程式，應以裁定駁
    回。倘已提出上訴理由，但所提非屬具體理由者，則由第二
    審法院以上訴不合法律上之程式，判決駁回。而所謂具體理
    由，必係依據卷內既有訴訟資料或提出新事證，指摘或表明
    第一審判決有何採證認事、用法或量刑等足以影響判決本旨
    之不當或違法，而構成應予撤銷之具體事由，始克當之（例
    如：依憑證據法則具體指出所採證據何以不具證據能力，或
    依憑卷證資料，明確指出所為證據證明力之判斷如何違背經
    驗、論理法則）；倘僅泛言原判決認定事實錯誤、違背法令
    、量刑失之過重或輕縱，而未依上揭意旨指出具體事由，或
    形式上雖已指出具體事由，然該事由縱使屬實，亦不足以認
    為原判決有何不當或違法者（例如：對不具有調查必要性之
    證據，法院未依聲請調查亦未說明理由，或援用證據不當，
    但除去該證據仍應為同一事實之認定），皆難謂係具體理由
    ，俾與第二審上訴制度在請求第二審法院撤銷、變更第一審
    不當或違法之判決，以實現個案救濟之立法目的相契合，並
    節制濫行上訴（最高法院著有97年度台上字第 892號判決可
    參）。
二、本件上訴人即被告（以下簡稱被告）甲○○不服原審判決提
    起上訴，形式上雖提出上訴書狀敘述上訴理由，其理由略以
    ：伊所耕作經營之台東縣成功鎮○○段宜灣小段 489地號土
    地，現況並未有墾殖、擅自開發或未遂之非法行為；又對於
    台東縣成功鎮○○段宜灣小段 435號地號土地，伊僅係整修
    舊房屋，並未有新建或擴大挖地或新作，亦無任何墾殖或擅
    自開發之行為，且上開土地之地號應為台東縣成功鎮○○段
    宜灣小段447號，縱佔用435號地號之土地，亦係伊之上手所
    為，非伊之行為；再台東縣成功鎮○○段宜灣小段 438地號
    土地，伊僅係整修舊有道路及做好水土保持工作，非墾殖及
    擅自開發，因公訴人錯誤認定，而遭論罪科刑，確有欠當，
    請求諭知伊無罪之判決云云。經核被告之上訴理由與被告於
    原審之答辯相同，並未依據卷內既有訴訟資料，具體指出或
    表明原判決有何採證、認事、用法等足以影響判決本旨之不
    當或違法之理由。況原判決認定被告有本件違反水土保持法
    第32條第4項、第1項等犯行，業於判決理由中詳為論述係依
    據證人羅文宇、朱威螢、郭新輝、黃秀英、葉聰義、賴世保
    、翁明德、李昇天、陳明宗、李祺祥等之證詞；及國有財產
    局臺東分處民國（下同）97年6月18日台財產北東三字第097
    0302558 號函、國有土地勘查使用現況圖、土地建物查詢資
    料、行政院農業委員水土保持局臺東分局98年 5月18日水保
    東保字第0981986719號函、臺東縣警察局成功分局97年6 月
    11日會勘紀錄、臺灣臺東地方法院檢察署現場履勘筆錄、履
    勘照片、臺東縣成功鎮○○段宜灣小段435地號、438地號土
    地登記公務用謄本、刑案現場測繪圖、平面圖、刑案現場照
    片、代保管條、臺東地方法院勘驗筆錄、臺東縣成功地政事
    務所97年12月23日土地複丈成果圖、98年 8月12日土地複丈
    成果圖、98年 8月12日東成地測量字第0980003570號函、土
    地登記公務用謄本、空照圖套疊地籍圖等件為證據，已詳敘
    其理由，亦核無違反經驗及論理等證據法則。被告上訴意旨
    僅係對原判決已說明論斷之事項，徒憑己意再為爭執，並未
    具體指摘原判決有如何採證、認事、用法等違反經驗法則之
    不當或違法，而足以影響判決本旨，應認未符合具體理由之
    要件。揆之前揭說明，其上訴為不合法律上之程式，應予駁
    回，且不經言詞辯論為之。
據上論斷，應依刑事訴訟法第367條前段、第372條，判決如主文
。
中    華    民    國    98    年    11    月    19    日
                          審判長法  官  何方興
                                法  官  王紋瑩
                                法  官  林德盛
以上正本證明與原本無異。
如不服本判決，應於收受送達後10日內向本院提出上訴書狀，其
未敘述理由者，並得於提起上訴狀後10日內向本院補提理由書（
均須按他造當事人之人數附繕本）「切勿逕送上級法院」。
告訴人或被害人如對於本判決不服者，應具備理由請求檢察官上
訴，其上訴期間之計算係以檢察官收受判決正本之日期為準。
中    華    民    國    98    年    11    月    19    日
                              書記官  陳有信


司法院資訊處製作；財團法人民間司法改革基金會備份。
